【裁判字號】    99,台上,1529
【裁判日期】    990312
【裁判案由】    違反藥事法
【裁判全文】
最高法院刑事判決            九十九年度台上字第一五二九號
上  訴  人  甲○○
選任辯護人  鐘律師
上列上訴人因違反藥事法案件，不服智慧財產法院中華民國九十
八年十二月二十四日第二審判決（九十八年度刑智上訴字第七二
號，起訴案號：台灣板橋地方法院檢察署九十七年度偵字第三０
五五二號），提起上訴，本院判決如下：
    主  文
上訴駁回。
    理  由
按刑事訴訟法第三百七十七條規定：上訴於第三審法院，非以判
決違背法令為理由，不得為之。是提起第三審上訴，應以原判決
違背法令為理由，係屬法定要件。如果上訴理由狀並未依據卷內
訴訟資料，具體指摘原判決不適用何種法則或如何適用不當，或
所指摘原判決違法情事，顯與法律規定得為第三審上訴理由之違
法情形，不相適合時，均應認其上訴為違背法律上之程式，予以
駁回。本件原審經審理結果，認為上訴人甲○○明知為偽藥而販
賣三罪之犯行罪證明確，因而撤銷第一審之科刑判決，於為刑法
新舊比較後，改判仍依連續犯及想像競合犯等規定，論上訴人以
連續明知為偽藥而販賣罪，處有期徒刑拾月。又明知為偽藥而販
賣二罪，各處有期徒刑陸月、肆月，並均分別為從刑之宣告，及
就主刑部分依中華民國九十六年罪犯減刑條例之規定，分別減為
有期徒刑伍月、月、貳月，暨定應執行有期徒刑柒月。已詳敘
調查、取捨證據之結果及憑以認定犯罪事實之心證理由。關於得
上訴第三審之販賣偽藥部分，上訴意旨略稱：(一)、依偵查卷所附
監聽譯文，蔡海清雖分別於民國九十五年六月二十二日及七月四
日向上訴人訂貨購買偽藥，惟上訴人僅於九十五年七月四日有交
貨；證人蔡海清於偵查中證稱有向上訴人買過犀利士和威而剛偽
藥一、二次，上訴人於審理中供稱犀利士只有賣給蔡海清一次，
威而剛是賣給蔡海清那次一起賣的等語。則蔡海清雖有二次電話
訂貨，但上訴人販賣給同一人蔡海清，僅一次交貨行為，是否犯
意各別？屬一次或二次之販賣行為？實為本案之關鍵。原審未加
詳查確認，逕行推測認定上訴人犯意各別，屬二次販賣偽藥行為
，有應於審判期日調查之證據未予調查之違法。(二)、依偵查卷所
附上訴人於九十五年十月三十日十時十分許與大陸廣東梅州地區
女子之電話譯文，及上訴人於第一審之供述，可證姓名基本年籍
資料不詳、綽號「阿麗」之大陸成年女子（下稱阿麗）與上訴人
交易之諾美婷係在大陸、香港直接買賣，並未在台灣買賣，況九
十五年八、九月間向阿麗購買的係在香港販賣，因阿麗遲未交付
諾美婷，上訴人不甘被騙受損，再三催促阿麗後，阿麗始以諾美
婷紙盒及非上訴人所要之諾美婷寄給台灣老闆貨運再轉寄。此為
有利上訴人之證據，原判決不僅不採，反以推測及擬制之方法認
定上訴人在台灣販賣不特定人士之罪責，顯有違背證據法則之違
法。又遍查全卷資料，並無任何證據顯示上訴人有販賣諾美婷之
事實，原判決竟認定上訴人「在台販賣不特定之人」，更屬嚴重
違背證據法則云云。惟查：(一)、原判決依憑上訴人與蔡海清間之
通訊監聽譯文，與證人鄭金爐、蔡海清證詞，以及扣案如原判決
附表一編號１至５、７所示之物，與上訴人坦承之詞，認定上訴
人於九十三年間起至九十四年底止，連續多次向姓名及基本年籍
資料不詳、綽號「小陳」之成年男子（下稱小陳）販入威而剛、
犀利士偽藥等仿冒相同、近似商標商品及冒用他人藥物之名稱、
仿單、標籤之藥物，再於九十五年六月二十二日出售威而剛偽藥
予蔡海清，另於同年七月四日出售威而剛偽藥、犀利士偽藥予蔡
海清之事實（即原判決事實欄第二(一)、(二)項），並說明藥事法第
八十三條第一項之販賣偽藥罪，並未規定須有數個同種類行為，
而反覆實行。況販賣一次，與販賣多次同視，均論以一罪，無異
變相鼓勵犯罪，恐非社會通念所能接受。因認就刑法修正施行後
多次販賣之犯行，採一罪一罰，合併定其應執行之刑，始符合立
法本旨。且論述上訴人就原判決事實欄第二(一)項所犯之連續販賣
偽藥罪、事實欄第二(二)項所犯販賣偽藥罪，與事實欄第二(三)項所
犯販賣偽藥罪，此三罪間，犯意各別，應予分論併罰等理由。俱
依憑卷證資料論述明確、指駁綦詳，其推理論斷衡諸經驗、論理
等證據法則皆無違背，亦無上訴意旨所指應於審判期日調查之證
據未予調查之違法情形。執此指摘，並非第三審上訴之適法理由
。(二)、原判決援引上訴人與阿麗間之通訊監聽譯文，與扣案原判
決附表一編號６、８至１０所示之物（其中８為四十二顆諾美婷偽
藥，驗餘二十八顆），核對上訴人坦承之詞，認定上訴人於九十
五年八、九月間，向阿麗訂購諾美婷偽藥五百盒，「阿麗即於同
年十月三十日起至同年十一月七日間某日，將如附表一編號６、
８至１０所示之物，寄送至甲○○指定之上開處所（台北市○○○
路○段二十一號九樓之五），再由甲○○前往取回，擬於所訂購
之其餘諾美婷偽藥送達後再包裝出售予不特定之人」等情（即原
判決事實欄第二(三)項部分），且於原判決第十一頁理由欄第六項
說明「於出售他人之前，即遭警搜索查獲」等旨，業依卷內資料
，審認說明綦詳，其所為論斷，核無違反客觀存在之證據法則。
而所謂販賣行為，並不以販入之後復行賣出為要件，祇要以營利
為目的，將偽藥購入或賣出，有一於此，其犯罪即為完成。上訴
人既以販賣圖利之意思而購入四十二顆諾美婷偽藥，雖於尚未出
售時，即被查獲，仍屬犯罪既遂。則原判決所為論述於法並無不
合。至於原判決事實欄係記載「擬於所訂購之其餘諾美婷偽藥送
達後再包裝出售予不特定之人」，上訴意旨謂原判決認定「在台
販賣不特定之人」，核與卷證資料不符，尚有誤會。而原判決事
實欄此段記載或有未洽，縱予除去，並不影響判決本旨，亦與得
為第三審上訴理由之違法情形並不相當。其餘上訴意旨，經核係
置原判決所為明白論斷於不顧，仍持已為原判決指駁之陳詞再事
爭辯，及對於事實審法院取捨證據與自由判斷證據證明力等職權
行使，徒以自己之說詞，任意指摘，並為單純事實上之爭執，難
認已符合首揭法定之第三審上訴要件。其此部分上訴違背法律上
之程式，應予駁回。次按裁判上一罪案件之重罪部分得提起第三
審上訴，其輕罪部分原雖不得上訴，因審判不可分原則，第三審
法院亦應併予審判，係指重罪部分之上訴合法為前提，如該上訴
為不合法，第三審法院既應從程序上予以駁回，而無從為實體上
之判決，對於輕罪部分自無從適用審判不可分原則，併為實體上
審判。上開得上訴第三審之藥事法第八十三條第一項販賣偽藥罪
部分所提起之上訴，既屬不合法而應從程序上駁回，則與該部分
有想像競合犯關係，不得上訴第三審之藥事法第八十六條第二項
之販賣冒用藥物名稱、仿單、標籤之藥物罪及商標法第八十二條
之販賣仿冒商標商品罪部分，已無從為實體上之審判，應併從程
序上予以駁回。
據上論結，應依刑事訴訟法第三百九十五條前段，判決如主文。
中    華    民    國  九十九  年    三    月   十二   日
                      最高法院刑事第九庭
                          審判長法官  邵  燕  玲
                                法官  李  伯  道
                                法官  孫  增  同
                                法官  李  英  勇
                                法官  施  俊  堯
本件正本證明與原本無異
                                      書  記  官
中    華    民    國  九十九  年    三    月   十五   日
                                                      Ｅ

司法院資訊處製作；財團法人民間司法改革基金會備份。
